【裁判字號】    90,訴,638
【裁判日期】    901112
【裁判案由】    違反自來水法
【裁判全文】
臺灣臺南地方法院刑事判決                            九十年度訴字第六三八號
    公  訴  人  台灣台南地方法院檢察署檢察官
    被      告  丙○○
右列被告因違反自來水法案件，經檢察官提起公訴（九十年度偵字第四五一五號)，
本院判決如左：
    主  文
丙○○無罪。
    理  由
一、公訴意旨略以：被告丙○○意圖為自己不法之所有，基於繼續之犯意，於民國八
    十八年九、十月間，在其台南縣新化鎮○○街四五巷十六號住所，以繞越所裝量
    水器私接水管之方式，竊取省自來水公司第六區管理處所有之自來水使用，迄八
    十九年十月七日九時許，上開管理處新化服務所據報後派員會同警方當場查獲，
    因認被告涉嫌違反自來水法第九十八條第二款之罪嫌等語。
二、按犯罪事實應依證據認定之，無證據不得推定其犯罪事實；又不能證明被告犯罪
    者，應諭知被告無罪之判決，刑事訴訟法第一百五十四條、第三百零一條第一項
    分別定有明文。再按告訴人之告訴，係以使被告受刑事訴追為目的，是其陳述是
    否與事實相符，仍應調查其他證據以資審認（最高法院五十二年台上字第一三○○號判例參照）。又事實之認定，應憑證據，如未能發現相當證據，或證據不足
    以證明，自不能以推測或擬制之方法，為裁判基礎（最高法院四十年台上字第八
    六號判例參照）。認定不利於被告之事實，須依積極證據，苟積極證據不足為不
    利於被告事實認定時，即應為有利於被告之認定，更不必有何有利之證據（最高
    法院三十年上字第八一六號判例）；而所謂「積極證據足以為不利被告事實之認
    定」係指據為訴訟上證明之全盤證據資料，在客觀上已達於通常一般之人均不致
    於有所懷疑，而得確信被告確曾犯罪之程度，若未達到此一程度，而有合理懷疑
    之存在時，即無從為有罪之認定（最高法院七十六年台上字第四九八六號判例）
    。
三、公訴人認被告丙○○涉有前開犯行，無非係以被告住處之自來水用量，於八十八
    年九月前，均在十度左右，自八十八年十一月之收費月起，其實用度數即為零度
    ，足見被告係於八十八年九月份收費月後，即以繞越所裝量水器私接水管之方式
    而為竊水為其論據。訊據被告堅決否認有何違反自來水法之犯行，辯稱：八十八
    年間，新化鎮○○路道路工程施工時，伊居住區域附近之自來水管管線曾遭施工
    單位挖斷管路，導致該區數日無水可用，後經施工單位予以搶修，並以塑膠水管
    接回，即呈現狀，伊對於住處自來水水管繞越量水器之事並不知情等語。經查：
（一）被告住處自來水管並未與水錶相接，而係繞越量水器而裝置等情，業據證人即
      台灣省自來水股份有限公司新化服務所換錶人員丁○○於本院調查時到庭結證
      稱：「我的工作是換水錶‧‧管子沒有經過水錶，我回服務所呈報」等語（詳
      本院九十年七月二十六日訊問筆錄），並有查獲時現場照片六幀在卷可憑。且
      經本院會同證人丁○○履堪現場，經證人丁○○回復本件查獲時之現場情形，
      台南縣新化鎮○○街四五巷十六號之水錶係設於倉庫內走道邊緣，自來水水管
      並未與水錶相連接，確有繞越量水器裝設自來水水管之情形等情，業經本院履
      堪現場屬實，並製有勘驗筆錄一份及照片六幀附卷可稽，並經證人丁○○及自
      來水公司第六區管理處新化所營運士乙○○證述綦詳。是被告住處確有繞越量
      水器私接自來水水管之事實應堪認定。
（二）然被告迭於警訊、檢察官偵訊及本院調查審理中陳稱：「於八十八年十二月因
      為新化鎮○○○鄉路段，水溝工程施工問題挖斷，而挖斷後三至四天沒有自來
      水可用，由施用單位前來搶修接管，而當初為何自來水管未接水錶，我並不知
      道」、「施工時挖水溝挖斷了」、「八十八年十二月時道路拓寬，可能挖到鉛
      管，四、五天沒有水喝，隔壁鄰居戊○○去找搶修人員，用塑膠管聯起來，只
      有我和戊○○二戶使用塑膠管」、「我的水管在十二月被挖斷」、「（問：對
      戊○○稱水管在九月份被挖斷，有何意見？）我沒有印象。水管是挖水溝的工
      人挖斷的，水管斷了後，是戊○○叫人來修理」等語（詳警卷、偵卷第七頁背
      面、本院九十年七月二日訊問筆錄、九十年十一月五日審判筆錄），核與證人
      即被告鄰居戊○○於本院調查時到庭證稱：「八十八年八、九月間有發生水管
      被挖斷，沒有水喝，當時是中正路靠近消防對附近在施工，將自來水管挖斷，
      導致我們無水可用，我們去找施工的人，告訴他們水管被挖斷，我們沒有水喝
      ，他們要找自來水管的源頭，但找不到，無法將水管接上，就另外以塑膠水管
      取代，塑膠水管是在地上，我家的先接，再接被告家，我有在現場看，施工的
      單位我不知道，是做排水溝的工程」、「（問：（提示照片）你家所接的水管
      ，是否如照片所示被告丙○○家的水管？）是一樣的。我有看見工人在被告住
      處施工」及證人方青到庭證稱：「（問：八十八年下半年是否有排水管施工？
      ）有，確實排水管有挖斷停水，我聽到附近的鄰居都說水管斷了沒有水，有找
      工人處理，我有在丙○○家那裡看工人處理，但我不知這些工人是何人」等語
      （均詳本院九十年七月二十三日訊問筆錄）相符，且經本院現場履勘被告住處
      及證人戊○○住處自來水水管裝設情形，發現二處自來水水管裝置狀況並無二
      致，僅證人戊○○住處並無繞越量水器私接自來水水管之情形，此有勘驗筆錄
      及照片四幀在卷可按，堪認被告住處附近之自來水水管確有遭道路排水溝施作
      單位挖斷，而由證人戊○○找來工人修復無訛，足徵被告此部分所辯尚非無憑
      。再者，經本院質之證人即耕興營造公司負責承作台南縣新化鎮三等一號一七
      七縣道路拓寬工程之工地負責人簡文篡，到庭結證稱：「我自八十八年十月二
      十日去工作時，被告家的拓寬部分排水溝已做好，我工作期間沒有挖斷被告水
      管的事情，被告已在使用那個水管」，而另一工地負責人甲○則到庭證稱：「
      我有參與這工程，從八十八年七月十一日至八十八年九月二十七日，有包含排
      水溝工程，在做排水溝時有挖斷自來水管線，這是很平常的事情。自來水管線
      挖斷都是打電話找自來水公司的人處理，小漏水我們的工人會自己修，大漏水
      才找自來水公司的人」、「（問：如果是你負責的工程，發現自來水管線被挖
      斷的事情，工人是否會向你呈報？）會，並且由我向自來水公司電洽」等語（
      詳本院九十年七月二十三日訊問筆錄），觀諸證人甲○前開所述，被告住處自
      來水水管遭挖斷後，由該公司施作工人修復，亦不無可能。且由證人簡文篡、
      甲○所述參互以證，被告住處自來水管遭施工單位挖斷之時間應係八十八年十
      月二十日以前，亦與證人戊○○所述遭挖斷自來水水管之時間相符。復參以被
      告自承：平時只有伊一人居住，只有晚上回去睡覺，吃飯則在外面吃等語（詳
      本院九十年十月四日訊問筆錄），此由被告於八十八年五月份、七月份之用水
      量各為七度、九度即可看出，此亦有台灣省自來水股份有限公司九十年十月二
      十三日台水六新服工字第一六二０號函所附之用水資料可按，則被告住處用水
      量既非大量，實無繞越量水器私接自來水水管之必要。
（三）承上所述，被告住處縱有繞越量水器私接自來水水管之情事，然尚不足以證明
      係被告裝設或係被告令他人所裝設。況被告所辯內容既有可能為真，對被告有
      利之存疑即屬存在，本院即無從形成超越合理可疑之確信心證，以便為被告有
      罪之判決；申言之，在無法依客觀方法排除此項合理之可疑時，自不得遽為不
      利被告事實之認定，而認其有竊取自來水之犯行。此外，復查無其他積極證據
      足以證明被告確有被訴竊取自來水之犯行，揆諸上述規定，不能證明被告犯罪
      ，自應為其無罪之諭知。
據上論斷，應依刑事訴訟法第三百零一條第一項，判決如主文。
本案經檢察官張太龍到庭執行職務。
中      華      民      國    九十      年     十一     月     十二     日
                                臺灣台南地方法院刑事第二庭
                                    法  官  鄭燕璘
右正本證明與原本無異。
如對本判決不服，應於送達後十日內，向本院提出上訴狀。
                                    書記官  田富蓉
中      華      民      國    九十      年     十一     月     十二     日


司法院資訊處製作；財團法人民間司法改革基金會備份。
